【裁判字號】    99,再,1
【裁判日期】    990322
【裁判案由】    給付違約金
【裁判全文】
臺灣高等法院花蓮分院民事判決             99年度再字第1號
再審原告    添富電機股份有限公司
法定代理人  甲○○
再審被告    國立成功商業水產職業學校
法定代理人  乙○○
當事人間請求給付違約金事件，再審原告對於中華民國98年7月
24日本院96年度上更（一）字第15號、最高法院98年度台上字第
2274號確定判決提起再審，本院判決如下：
    主  文
再審之訴駁回。
再審訴訟費用由再審原告負擔。
    事實及理由
一、本件再審原告於民國（下同）87年11月4日，邀同竟百企業
    有限公司（下稱竟百公司）為連帶保證人，與再審被告簽訂
    「臺灣省立成功商業水產職業學校工程合約書」（下稱系爭
    合約），承攬「東海岸公教渡假中心－省立成功商水實習旅
    館興建大樓水電工程」（下稱系爭工程）後，因已施作完成
    之工程，在辦理驗收前之89年8月22日，遭碧利斯颱風侵襲
    而受損，經再審被告及監造單位核定展期日數後，再審被告
    主張再審原告施作工程仍有遲延，遂依系爭合約第二十三條
    （罰則）第一項約定，及連帶保證之法律關係，起訴請求再
    審原告連帶給付以每逾期完工一日，按結算總價即新台幣（
    下同）39,096,612元之千分之一計算，合計2,502,183元之
    逾期罰款（下稱逾期六十四日罰款）。經臺東地方法院以93
    年度重訴字第6號判命給付，本院96年度上更（一）字第15
    號駁回再審原告之上訴後（判決主文第4項）、最高法院以
    98年度台上字第2274號判決駁回再審原告之上訴（判決主文
    第2項）而確定。
二、再審原告以本院確定判決判命再審原告給付逾期六十四日罰
    款部分，係依系爭合約第23條第1項之規定，但本件同一訴
    訟標的之前確定判決即臺灣高等法院花蓮分院92年度重上字
    第39號、最高法院93年度台上字第2515號，已經確認再審原
    告之驗收程序尚未完成，既然驗收程序尚未完成，依據政府
    採購法第73條以及同法施行細則第101條之規定，再審被告
    之驗收監驗人員即不得填具結算驗收證明書或其他類似文件
    ，則再審被告於驗收未完成前之92年4月23日製作工程結算
    書、營繕工程結算明細表等文件即屬於法不合，本件系爭確
    定判決依據該等文件認定系爭合約金額為39,096,612元，據
    以計算逾期罰款，即與前另案確定判決所認定系爭工程未驗
    收之確定事實不合。因依民事訴訟法第496條第1項第12款之
    規定，提起本件再審之訴，求為將最高法院98年度台上字第
    2274號判決主文第二項及本院96年度上更（一）字第15號判
    決主文第4項部分之確定判決廢棄，並駁回再審被告在原審
    之訴之判決。
三、按「民事訴訟法第496條第1項第12款所謂：在前已有確定判
    決或和解、調解或得使用該判決或和解、調解者，以前後兩
    訴之訴訟標的同一為要件。茲上訴人主張，被上訴人在本件
    訴訟前，對上訴人曾提起之訴，一為因債務不履行而生之損
    害賠償請求權(民法第227條)，一為依民法第879條規定之求
    償權，與本件依民法第179條規定，行使不當得利返還請求
    權者，其訴訟標的，並非同一，不得據為再審原因。」最高
    法院著有66年台上第1542號判例可資參照。又所謂訴訟標的
    ，係指為確定私權所主張或否認之法律關係，欲法院對之加
    以裁判者而言。而法律關係，乃法律所定為權利主體之人，
    對於人或物所生之權利或義務關係（本院61年台再字第186
    號判例參照）。又「起訴狀應表明訴訟標的及其原因事實，
    且除別有規定外，確定之終局判決就經裁判之訴訟標的，有
    既判力，此觀民事訴訟法第244條第1項第2款、第400條第1
    項規定即明。故訴訟標的，係指經原告主張並以原因事實予
    以特定而請求法院審判之權利，凡經特定且法院於兩造攻防
    後為裁判之權利，始有既判力。」最高法院亦著有98年台上
    字第1047號裁判可資參照。因此民事訴訟法第496條第1項第
    12款所稱之訴訟標的，是指實體法上權利而言，並非訴訟
    當事人所主張的原因事實，也不是指判決理由中的判斷。
四、經查：再審原告前曾依據工程款給付請求權起訴請求再審被
    告給付工程尾款，經本院92年度重上字第39號判決、最高法
    院93年度台上字第2515號判決再審原告敗訴確定在案。其訴
    訟標的為再審原告請求給付工程款之權利。而本案系爭之確
    定判決，係再審被告以再審原告違約為理由，請求給付違約
    金，其訴訟標的為原審被告對原審原告之違約金給付請求權
    ，兩件訴訟，當事人雖然相同，訴訟標的卻迥然有異。再審
    原告以本案確定訴訟前已有另案確定判決為理由，提起再審
    之訴，顯無理由。至於兩件訴訟有關結算金額、是否完成驗
    收程序之認定，既屬各該判決依據調查證據所得資料所為事
    實上之認定，並非訴訟標的，自無民事訴訟法第496條第1項
    第12款規定之適用。
五、從而，本件再審原告之訴，顯無理由，應依民事訴訟法第50
    2條第2項不經言詞辯論，判決駁回之。
六、據上論結，本件再審之訴為無理由，依民事訴訟法第78條判
    決如主文。
中    華    民    國    99    年    3     月    22    日
                  民事庭審判長法  官  謝志揚
                              法  官  劉雪惠
                              法  官  賴淳良
以上正本係照原本作成。
如不服本判決，應於收受送達後20日內向本院提出上訴書狀，其
未表明上訴理由者，應於提出上訴後20日內向本院補提理由書狀
（均須按他造當事人之人數附繕本）。上訴時應提出委任律師或
具有律師資格之人之委任狀；委任有律師資格者，另應附具律師
資格證書及釋明委任人與受任人有民事訴訟法第466條之1第1項
但書或第2項（詳附註）所定關係之釋明文書影本。
附註：
民事訴訟法第466條之1（第1項、第2項）：
對於第二審判決上訴，上訴人應委任律師為訴訟代理人。但上訴
人或其他法定代理人具有律師資格者，不在此限。
上訴人之配偶、三親等內之血親、二親等內之姻親，或上訴人為
法人、中央或地方機關時，其所屬專任人員具有律師資格並經法
院認為適當者，亦得為第三審訴訟代理人。
中    華    民    國    99    年    3     月    22    日
                              書記官  吳璧娟

司法院資訊處製作；財團法人民間司法改革基金會備份。
